臺灣士林地方法院刑事判決　　　　　　　96年度交訴字第1號
公　訴　人　臺灣士林地方法院檢察署檢察官
被　　　告　甲○○
上列被告因公共危險案件，經檢察官提起公訴（95年度偵字第10
416 號），被告於本院準備程序就被訴事實為有罪之陳述，經本
院合議庭評議後，裁定改由受命法官以簡式審判程序進行審理，
並判決如下：
    主  文
甲○○駕駛動力交通工具肇事，致人受傷而逃逸，累犯，處有期
徒刑拾月，減為有期徒刑伍月，如易科罰金，以銀元參佰元即新
台幣玖佰元折算壹日。
    事  實
一、甲○○前於民國84年間因違反肅清煙毒條例，經臺灣屏東地
    方法院以84年度訴字第659 號判決處有期徒刑3 年2 月確定
    ，嗣又因違反肅清煙毒條例、偽造文書案件，經同法院以85
    年度訴字第534 號判決有期徒刑3 年2 月、5 月，定應執行
    刑為有期徒刑3 年4 月確定，與上揭案件接續執行，於88年
    1 月15日因縮刑期滿假釋出監，假釋期間付保護管束，又甲○○於保護管束期間，因違反保護管束應遵守事項情節重大
    ，經同法院撤銷假釋付保護管束，並入監執行有期徒刑3 年
    8 月又16日，嗣於93年5 月2 日縮刑期滿執行完畢，翌日出
    監。詎其猶不知悔改，於95年6 月7 日下午2 時10分許，駕
    駛車號9995-MR 號自用小客車，沿臺北市○○區○○路由西
    往東方向行駛，途經光明路200 號前，本應注意車前狀況，
    並隨時採取必要之安全措施，且汽車在同一車道行駛時，除
    擬超越前車外，後車與前車之間應保持隨時可以煞停之距離
    ，而依當時情形天候雨，有日間自然光線、路面濕潤無缺陷
    且無障礙物、視距良好，又無不能注意之情事，竟疏未注意
    ，未與前車保持隨時可以煞停之距離，致右前方保險桿不慎
    擦撞同向在前，由乙○○騎駛之車號BID-513 號重型機車右
    後方，致乙○○所騎乘之機車向右傾倒滑行，再擦撞同向前
    車由丙○○所騎乘之DRR-310 號輕型機車。葉日浩、丙○○
    均因而人車倒地，葉日浩因此受有膝挫傷（起訴書誤載為「
    擦傷」，應予更正）、小腿表淺損傷、軀幹擦傷等傷害（過
    失傷害部分於偵查中即撤回告訴，另經臺灣士林地方法院檢
    察署檢察官於95年11月21日以95年度偵字第10416 號處分不
    起訴），丙○○則受有右手肘擦傷之傷害（過失傷害部分未
    據告訴）。惟車禍發生後，甲○○明知其駕駛車號9995-MR
    自用小客車之動力交通工具肇事，已致葉日浩、丙○○倒地
    受傷，竟未下車察看乙○○、丙○○之傷勢，而未採取救護
    及其他必要措施，或向警察機關報告，旋基於肇事逃逸之犯
    意駕車駛離現場。嗣經路人記下甲○○駕駛之上開自用小客
    車車牌號碼並告知乙○○報警處理後，始偵悉上情。
二、案經乙○○訴由臺北市政府警察局北投分局報告臺灣士林地
    方法院檢察署檢察官偵查起訴，被告於本院準備程序中就被
    訴之事實為有罪之陳述，經本院合議庭裁定改由受命法官以
    簡式審判程序進行審理。
    理  由
一、本件被告甲○○所犯非死刑、無期徒刑、最輕本刑為3 年以
    上有期徒刑之罪，或高等法院管轄第一審之案件，被告於本
    院準備程序進行中，就被訴事實為有罪之陳述，經告以簡式
    審判程序之旨，並聽取檢察官、被告之意見後，經本院合議
    庭裁定改由受命法官獨任進行簡式審判程序，是本件之證據
    調查，依刑事訴訟法第273 條之2 規定，不受同法第159 條
    第1 項、第161 條之2 、第161 條之3 、第163 條之1 及第
    164 條至第170 條規定之限制，合先敘明。又按簡式審判程
    序之證據調查，不受刑事訴訟法第159 條第1 項所定：「被
    告以外之人於審判外之言詞或書面陳述，不得作為證據。」
    之限制，此見同法第273 條之2 規定甚明，據此，證人即告
    訴人乙○○、證人丙○○於警詢時，以及證人乙○○於偵訊
    時就本案事發經過所為之證述，雖均係被告以外之人於審判
    外之陳述，惟因本案採行簡式審判程序，復無其他不得做為
    證據之法定事由，揆諸首揭說明，自均得採為證據。
二、訊據被告已就上開犯罪事實坦承不諱，核與證人即告訴人乙○○於警詢、偵訊時（參見臺北市政府警察局北投分局交通
    事故談話紀錄表，附於偵卷第8 頁；95年7 月14日警詢筆錄
    ，偵卷第20頁；95年9 月18日偵訊筆錄，附於偵卷第38 頁
    ），以及證人丙○○於警詢時（參見臺北市政府警察局北投
    分局交通事故談話紀錄表，附於偵卷第9 頁）就事發經過所
    為之陳述大致相符。此外，復有臺北市政府警察局調查報告
    表（一）、（二）、道路交通事故肇事人自首情形紀錄表、
    道路交通事故現場圖、補充資料表、汽車車籍明細表各1 份
    、交通事故現場照片14幀，乙○○財團法人振興復健醫學中
    心診斷證明書1 紙在卷可參，堪認被告自白與事實相符，可
    以採信。本件事證明確，被告肇事致人受傷而逃逸之犯行，
    洵堪認定，應依法論科。
三、核被告所為，係犯刑法第185 條之4 之駕駛動力交通工具肇
    事致人受傷逃逸罪。又被告行為後，94年2 月2 日修正公布
    之刑法，已於95年7 月1 日施行（95年7 月1 日修正施行前
    刑法稱修正前刑法），其中第2 條第1 項「行為後法律有變
    更者，適用行為時之法律。但行為後之法律有利於行為人者
    ，適用最有利於行為人之法律」之規定，係規範行為後法律
    變更所生新舊法律比較適用之準據法，於刑法修正施行後，
    自應適用前開規定，為「從舊從輕」之比較。經查，修正前
    刑法第47條規定：「受有期徒刑之執行完畢，或受無期徒刑
    或有期徒刑一部之執行而赦免後，5 年以內再犯有期徒刑以
    上之罪者，為累犯，加重本刑至2 分之1 。」；修正後，刑
    法第47條第1 項則規定：「受徒刑之執行完畢，或一部之執
    行而赦免後，5 年以內故意再犯有期徒刑以上之罪者，為累
    犯，加重本刑至2分 之1 」。查本件被告有如事實欄所載前
    案科刑及執行之記錄，此有臺灣高等法院被告前案紀錄表在
    卷可考，其於有期徒刑執行完畢後5 年內，故意再犯本案有
    期徒刑之罪，被告犯行符合修正前後累犯之規定，且修正後
    對於被告並無有利與否之情形，自應依修正後刑法第47條第
    1 項之規定論以累犯，並加重其刑。爰審酌被告駕駛車輛發
    生交通事故後，未予停車察看，施予必要救護即行離去，對
    公眾安全已造成危害，惟事後已與告訴人乙○○達成和解，
    並賠償乙○○財產上之損害新台幣5,000 元，及其犯罪之動
    機、目的、手段、所生危害，其犯後終能供認犯行，態度尚
    稱良好等一切情狀，量處如主文所示之刑。又被告犯罪時間
    在96年4 月24日以前，合於中華民國九十六年罪犯減刑條例
    第2 條第1 項第3 款之減刑規定，減其宣告刑二分之一為有
    期徒刑5 月。又被告行為時即修正前刑法第41條第1 項前段
    規定：「犯最重本刑為5 年以下有期徒刑以下之刑之罪，而
    受6 個月以下有期徒刑或拘役之宣告，因身體、教育、職業
    、家庭之關係或其他正當事由，執行顯有困難者，得以1 元
    以上3 元以下折算1 日，易科罰金」；又修正前罰金罰鍰提
    高標準條例第2 條（於95年7 月1 日修正刪除）規定，就其
    原定數額提高為100 倍折算1 日，則本件被告行為時之易科
    罰金折算標準，最高得以銀元300 元折算1 日，經折算為新
    台幣後，應以新台幣900 元折算為1 日。惟95年7 月1 日施
    行之刑法第41條第1 項前段則規定：「犯最重本刑為5 年以
    下有期徒刑以下之刑之罪，而受6 個月以下有期徒刑或拘役
    之宣告者，得以新台幣1,000 元、2,000 元或3, 000元折算
    1 日，易科罰金」，是比較修正前後之易科罰金折算標準，
    以修正前之規定較有利於被告，且易刑處分亦不在綜合比較
    之列，自應依修正前刑法第41條第1 項前段、修正刪除前罰
    金罰鍰提高標準條例第2 條，中華民國九十六年罪犯減刑條
    例第2 條第1 項第3 款、第9 條、第7 條，諭知易科罰金之
    折算標準。
四、至中華民國罪犯減刑條例第5 條規定：「本條例施行前，經
    通緝而未於中華民國九十六年十二月三十一日以前自動歸案
    接受偵查、審判或執行者，不得依本條例減刑。」，係指於
    該條例施行前經通緝，而未於中華民國九十六年十二月三十
    一日以前之限期內自動歸案者，不得依該條例減刑，如係於
    該條例施行前經通緝，並於該條例施行前經緝獲到案者，應
    不受該條規定不得減刑之限制（最高法院81年度台非字第12
    號判決意旨參照），被告前經本院於96年3 月29日以96年士
    院刑愛緝字第122 號通緝書發布通緝，於中華民國九十六年
    罪犯減刑條例施行前之96年4 月12日即經警緝獲到案，依前
    引最高法院判決意旨，即無同條例第5 條之適用，附此敘明
    。
五、據上論斷，依刑事訴訟法第273 條之1 第1 項、第299 條第
    1 項前段，刑法第185 條之4 、第47條第1 項，修正前刑法
    第41條第1 項前段，中華民國九十六年罪犯減刑條例第2 條
    第1 項第3 款、第7 條、第9 條，判決如主文。
本案經檢察官洪三到庭執行職務。
中　　華　　民　　國　　96　　年　　7 　　月　　31　　日
　　　　　　　　　刑事第六庭法　官　許辰舟
以上正本證明與原本無異。
如不服本判決應於判決送達後10日內向本院提出上訴狀。
                            書記官  洪忠改
中　　華　　民　　國　　96　　年　　7 　　月　　31　　日
附錄本案論罪科刑法條之依據：
中華民國刑法第185條之4
（肇事遺棄罪）
駕駛動力交通工具肇事，致人死傷而逃逸者，處 6 月以上 5 年
以下有期徒刑。
